臺灣新竹地方法院刑事判決　　　　　九十六年度易字第五一號
公　訴　人　臺灣新竹地方法院檢察署檢察官
被　　　告　甲○○
　　　　　　　　　　（現在臺灣新竹監獄執行）
上列被告因違反毒品危害防制條例案件，經檢察官提起公訴（九
十五年度毒偵字第一六七二號），本院判決如下：
    主  文
本件免訴。
    理  由
一、公訴意旨略以：被告甲○○前於民國八十八年間因施用毒品
    案件，經本院以八十八年度毒聲字第九九二號裁定送觀察、
    勒戒後，認有繼續施用毒品傾向，乃經本院以於八十八年度
    毒聲字第一一七九號裁定令入戒治處所施以強制戒治，並經
    本院以八十八年度竹簡字第七０八號判決判處有期徒刑五月
    確定，嗣再經本院以八十八年度毒聲字第二三七五號裁定停
    止戒治，所餘戒治期間付保護管束，惟於保護管束期間，再
    施用第二級毒品安非他命，復經本院以八十九年度毒聲字第
    八一八號裁定撤銷停止戒治之裁定，並經本院以八十九年度
    竹北簡字第一九七號判決判處有期徒刑六月確定，旋於八十
    九年十二月二十二日強制戒治執行完畢，且上開二罪接續執
    行後，亦於九十年十一月二十二日縮短刑期執行完畢。又於
    九十四年間，因施用第二級毒品案件，再經本院於九十五年
    年十月二十三日以九十五年度易字第三五五號判決判處有期
    徒刑七月確定。詎仍不知悔改，復基於施用第二級毒品安非
    他命之犯意，於九十五年九月二十一日上午一時許為警採尿
    往前回溯九十六小時內之某時，在新竹市○○街七巷六號租
    屋處，以將安非他命置於玻璃球燒烤吸食煙霧之方式，非法
    施用第二級毒品安非他命一次。嗣於九十五年九月二十日晚
    上十一時三十分許，在新竹市○○街七巷巷口為警查獲，並
    扣得第二級毒品安非他命一包（毛重一．三公克），其尿液
    檢體經送驗後，亦呈甲基安非他命陽性反應，因認被告涉犯
    毒品危害防制條例第十條第二項之施用第二級毒品罪嫌等語
    。
二、按案件曾經判決確定者，應諭知免訴之判決，刑事訴訟法第
    三百零二條第一款定有明文。又刑事訴訟法第三百零二條第
    一款規定，案件曾經判決確定者，應諭知免訴之判決，此項
    訴訟法上所謂一事不再理之原則，關於實質上一罪或裁判上
    一罪，均有其適用，最高法院六十年度臺非字第七七號判例
    足資參照。
三、第按，刑事法若干犯罪行為態樣，本質上原具有反覆、延續
    實行之特徵，立法時既予特別歸類，定為犯罪構成要件之行
    為要素，則行為人基於概括之犯意，在密切接近之一定時、
    地持續實行之複次行為，倘依社會通念，於客觀上認為符合
    一個反覆、延續性之行為觀念者，於刑法評價上，即應僅成
    立一罪。學理上所稱「集合犯」之職業性、營業性或收集性
    等具有重複特質之犯罪均屬之，例如經營、從事業務、收集
    、販賣、製造、散布等行為概念者是（最高法院九十五年度
    臺上字第一０七九號判決意旨參照）。據此，立法者預設某
    類犯罪構成件本身即具有持續反覆實行複次行為之特徵，乃
    將之特別歸類總括評價為「構成要件單數」實質上一罪之「
    集合犯」。第查，毒品危害防制條例規範之「毒品」本質即
    具有成癮性、濫用性，故施用毒品者，亦多具有「成癮性、
    濫用性、依賴性」，戒除、遮斷不易，因之八十七年間全文
    修正及嗣後再修正之毒品危害防制條例乃改採觀察、勒戒及
    強制戒治保安處分先行立法，對於初犯施用毒品者，先施以
    觀察、勒戒及強制戒治等保安處分以協助戒除、遮斷毒癮，
    如施以觀察、勒戒及強制戒治等保安處分後，仍無法戒除、
    遮斷毒癮，始處以刑罰。因此，立法者修正毒品危害防制條
    例時，顯然對施用毒品者本質上即具有反覆、延續實行之特
    徵有所認知，而預設將施用毒品者反覆、延續實行施用毒品
    之複次自然行為特別歸類總括評價為刑罰「構成要件單數」
    實質上一罪之「集合犯」甚明。揆諸上開說明，毒品危害防
    制條例第十條第一、二項施用第一、二級毒品罪，在刑法評
    價上顯應重新界定評價為實質上一罪之「集合犯」。至實務
    上歷來對於反覆多次施用毒品者多認為係屬「構成要件複數
    」之數行為，而分別依刑法修正施行前連續犯或刑法修正施
    行後數罪實質競合之規定分別論一連續犯裁判上一罪或實質
    競合數罪，則顯有過度評價之不當，為本院變更法律見解後
    所不採，合予敘明。
四、經查，被告確有於九十五年九月二十日，在新竹市○○街七
    巷六號租屋處，非法施用第二級毒品安非他命之事實，已據
    被告於本院訊問時為認罪自白供認不諱，然被告同時供稱伊
    於九十四年七月間開始再施用第二級毒品安非他命後，因戒
    除不掉，又依賴施用第二級毒品安非他命提神，乃繼續施用
    至九十五年九月二十日，平均約每星期施用二次等情明確。
    且被告為警查獲後所採尿液經鑑驗結果，亦確呈安非他命、
    甲基安非他命陽性反應，此有公訴人舉證提出之臺灣檢驗科
    技股份有限公司九十五年十月九日報告編號CH/2006/91014
    號濫用藥物尿液檢驗報告、新竹市警察局辦理煙毒、麻醉藥
    品案尿液送驗受檢人真實姓名代號對照表暨送驗登記簿等在
    卷足資佐證，且有第二級毒品安非他命一包（毛重一．三公
    克）扣案足資佐證。據此，被告確有上揭施用第二級毒品安
    非他命之犯行，已堪認定。
五、第查，被告亦確另有自九十四年七月底起至同年八月十八日
    為警採尿往前前回溯九十六小時內某時止，連續非法施用第
    二級毒品安非他命多次，而經本院於九十五年九月二十七日
    以九十五年度易字第三五五號判決判處有期徒刑七月，並已
    於九十五年十月二十三日判決確定等情，亦有該刑事判決暨
    臺灣高等法院被告前案紀錄表在卷可稽，顯然被告上開供稱
    伊因依賴性及戒除不易，乃自九十四年七月間起至九十五年
    九月二十日止，平均約每星期施用第二級毒品安非他命二次
    等情，應堪足採信。至其於警詢及偵查中辯稱伊係於九十四
    年六、七月間最後一次施用第二級毒品安非他命；或前案（
    指上開九十四年八月十八日被查獲之案件）被查獲後即未再
    施用云云，顯與其於本案被查獲後所採尿液檢出安非他命陽
    性反應之事實不符，足見其上開所辯，應純係因甫被查獲，
    而畏罪意圖卸責之詞，尚不足採信。
六、揆諸首揭說明，被告乃於八十七年間即因施用毒品案件，經
    本院裁定送勒戒處所觀察、勒戒後，因認無繼續施用毒品傾
    向，乃經臺灣新竹地方法院檢察署檢察官於八十七年七月二
    十三日予以釋放，並以八十七年度偵字第六四一九號為不起
    訴處分確定。又於八十八年間因施用毒品案件，經本院以八
    十八年度毒聲字第九九二號裁定送觀察、勒戒後，認有繼續
    施用毒品傾向，乃經本院以於八十八年度毒聲字第一一七九
    號裁定令入戒治處所施以強制戒治，並經本院以八十八年度
    竹簡字第七０八號判決判處有期徒刑五月確定，嗣再經本院
    以八十八年度毒聲字第二三七五號裁定停止戒治，所餘戒治
    期間付保護管束，惟於保護管束期間，再施用第二級毒品安
    非他命，復經本院以八十九年度毒聲字第八一八號裁定撤銷
    停止戒治之裁定，並經本院以八十九年度竹北簡字第一九七
    號判決判處有期徒刑六月確定，旋於八十九年十二月二十二
    日強制戒治執行完畢，且上開二罪接續執行後，亦於九十年
    十一月二十二日縮短刑期執行完畢，有臺灣高等法院被告前
    案紀錄表在卷足參。據此，觀諸被告前已因施用毒品案件，
    經長達三年餘之觀察、勒戒、強制戒治及徒刑之執行，猶再
    自九十四年七月間起迄至九十五年九月二十日止，以平均約
    每星期二次之頻率再長期繼續施用第二級毒品安非他命，並
    先後於九十四年八月十八日（即前案）、九十五年九月二十
    日二度為警查獲，足徵被告上開自白供稱伊係因依賴性及戒
    除不易，乃又自九十四年七月間起開始施用第二級毒品安非
    他命等情，應堪足採信，足認被告確係因施用第二級毒品安
    非他命產生成癮、濫用及依賴性，而基於反覆、延續施用第
    二級毒品安非他命之實質單一「集合」犯意，長期反覆、延
    續施用第二級毒品安非他命無疑。
七、綜上，被告自九十四年七月間起至九十五年九月二十日止，
    反覆多次施用第二級毒品安非他命之行為，雖係「複次」之
    自然行為，然在刑法評價上，仍應總括評價為刑罰「構成要
    件單數」「集合犯」之實質上一罪。據此，被告雖確有公訴
    意旨於九十五年九月二十日下午，在新竹市○○街七巷六號
    租處，非法施用第二級毒品安非他命之事實，然顯與上開本
    院九十五年度易字第三五五號確定判決所認定被告施用第二
    級毒品安非他命之犯行係基於同一「集合犯」之實質上單一
    犯意所為，而應為上開確定判決之既判力效力所及。從而，
　　公訴人就被告曾經判決確定之同一案件再行起訴，依法自應
　  諭知免訴之判決，並不經言詞辯論為之。
八、據上論斷，應依刑事訴訟法第三百零二條第一款、第三百零
    七條，判決如主文。
中　　華　　民　　國　九十六　年　　一　　月　三十一　日
                            臺灣新竹地方法院刑事第三庭
                                審判長法　官  汪　銘  欽
                                      法  官  楊　數　盈
                                      法  官  林　惠　君
以上正本證明與原本無異。
如不服本判決應於收受本判決後十日內向本院提出上訴書狀，其
未敘述上訴理由者，並得於提起上訴後十日內向本院補提理由書
狀( 均須按他造當事人之人數附繕本 )「切勿逕送上級法院」。
中　　華　　民　　國　九十六　年　　一　　月　三十一　日
　                                    書記官  陳  秀  子
